最高法院刑事判決　　　　　　九十四年度台上字第五三三四號
　　上 訴 人　甲○○
　　　　　　　　　　　3之3號.
上列上訴人因違反毒品危害防制條例案件，不服台灣高等法院中
華民國九十一年十一月十五日第二審判決（九十一年度上訴字第
一七四○號，起訴案號：台灣板橋地方法院檢察署八十九年度偵
字第一五五五○號），提起上訴，本院判決如下：
    主  文
上訴駁回。
    理  由
按刑事訴訟法第三百七十七條規定，上訴於第三審法院，非以判
決違背法令為理由，不得為之。是提起第三審上訴，應以原判決
違背法令為理由，係屬法定要件。如果上訴理由狀並未依據卷內
訴訟資料，具體指摘原判決不適用何種法則或如何適用不當，應
認其上訴為違背法律上之程式，予以駁回。本件原判決認定上訴
人甲○○在台北縣中和市○○路一五七號開設「中國藥局」，明
知氟硝西泮（Ｆｌｕｎｉｔｒａｚｅｐａｍ，俗稱ＦＭ２）業經
行政院公告列入毒品危害防制條例第二條第二項第三款之第三級
毒品範圍，並自民國八十八年四月十五日生效。猶基於意圖營利
之概括犯意，將向真實姓名不詳成年男子，以每顆新台幣（下同
）八至十元購入之白色圓形氟硝西泮，以每顆二十元之價格，於
八十九年五月至八月初（約八月二或三日），在上開藥局，連續
售賣與侯國棟十次牟利，嗣為警查獲等情。因而撤銷第一審不當
判決，改判論處上訴人連續販賣第三級毒品罪刑。已綜核全部卷
證資料，詳加斟酌論斷，敘明其所憑之證據及認定之理由。並以
上訴人所辯扣案之四百四十顆氟硝西泮係於未公告為毒品前賣剩
留下的，嗣公告為毒品後便未再對外售賣云云，認係臨訟卸責之
詞，毫無可取，詳予指駁說明，俱有卷存之證據資料可資覆按【
見原判決理由一－（二）】。從形式上觀察，並無上訴人所指判
決理由不備及查證未盡之違法情形存在。另證據之取捨及證明力
之判斷，俱屬於事實審法院之職權，其取捨判斷苟不違背經驗法
則或論理法則，即不生判決違背法令之問題。原判決係依憑上訴
人於警詢之供述，證人侯國棟之證述，卷附法務部調查局八十九
年九月二十六日（八九）陸（一）字第八九○六六三四六號檢驗
通知書、九十一年三月二十七日調科參字第○九一○○○八四八
八○號測謊報告書，扣案之第三級毒品氟硝西泮四百四十顆及裝
盛上開毒品之塑膠瓶、貼有Ｆｌｕｎｉｔｒａｚｅｐａｍ字樣標
籤之空塑膠瓶、未貼有標籤之空塑膠瓶各壹個等證據，資為認定
犯罪事實之依據。且扣案之毒品係裝在一白色塑膠瓶中，可任意
移動，即使已自架上收到抽屜，亦可輕易取出賣給侯國棟，況上
訴人當時係自何處拿出賣給侯國棟，與事後為警查獲時係放置何
處，均無必然關連，不得據此謂無販賣之犯行；另上訴人於警詢
時，既能明白區分ＦＭ２與六一五藥丸，而證人侯國棟經一審提
示扣案「一」字型藥丸ＦＭ２時，亦陳明曾向上訴人購買該扣案
樣式ＦＭ２外，另曾購買過其他樣式之ＦＭ２及六一五藥丸，可
見其二人均能明顯區別ＦＭ２與六一五藥丸之不同，上訴人所辯
係售賣六一五藥丸與侯國棟非ＦＭ２之語，無足憑採；從而證人
即承辦警員孫建勝雖稱：「六一五他們統稱也是ＦＭ２」云云，
亦不足為上訴人有利之認定，均經於判決理由中論述綦詳【見原
判決理由二－（三）（四）】。其證據之取捨及證據證明力之判
斷並不違背經驗法則或論理法則，自不得任指判決違法。又審理
事實之法院，於證人之陳述有部分不符或相互間有所歧異時，究
竟何者可採，仍得本其自由心證予以斟酌，非謂一有不符或矛盾
，即應認其全部為不可採信，若其基本事實之陳述，果與真實性
無礙時，仍非不得予以採信。證人侯國棟就其向上訴人購買毒品
之時間、金額、次數等細節，前後供述雖有差異，但原判決綜核
卷內證據資料，認其所為先後向上訴人購買毒品之基本事實之陳
述，合乎常理且與真實性無礙，而採為論罪之依據，並就枝節細
末之歧異部分，說明其取捨之理由，亦無違法之處。至侯國棟是
否知悉上訴人之姓名、年齡等資料？曾否向上訴人賒帳？俱與侯
國棟上開證述內容真實性之判斷無重要關係，尤與上訴人本件販
賣毒品之待證事實無關，自不得據此指摘原審有查證未盡之疏誤
。再按新修正刑事訴訟法係於九十二年二月六日經總統公布施行
，而同日公布施行之新修正刑事訴訟法施行法增訂第七條之三復
規定：「中華民國九十二年一月十四日修正通過之刑事訴訟法施
行前，已繫屬於各級法院之案件，其以後之訴訟程序，應依修正
刑事訴訟法終結之。但修正刑事訴訟法施行前已依法定程序進行
之訴訟程序，其效力不受影響」。本件係於上開法律修正前繫屬
於第一審法院，則證人侯國棟在警詢或偵查中之陳述，均在新修
正刑事訴訟法前，依修正前刑事訴訟法法定程序踐行之訴訟程序
，其效力不受影響，應認其供述仍具證據能力；況審判期日已將
上開筆錄提示予上訴人而為辯論，有審判筆錄在卷可稽（見原審
卷第一百七十三、一百七十四頁），原判決自無違法情形存在。
上訴意旨仍執前詞並依證人孫建勝警員之上開證詞，指摘法務部
調查局鑑定報告不實；另空言主張侯國棟係故意誣攀，以利本身
刑責得以減輕云云，純屬對事實審法院已經調查說明之事項或採
證認事職權之適法行使，未依卷存證據資料，徒憑己見，重為事
實上之爭辯或任意指摘，自不足據以辨認原判決已具備違背法令
之形式。至上訴人之警詢筆錄係其同意警方於夜間詢問後所製作
，有筆錄可憑（見偵查卷第五十七頁反面），原判決執為論罪之
依據，核無違誤。而上訴人於原審所提出，其與侯國棟間之電話
錄音及譯本暨侯國棟所書具之切結事實自白書，係侯國棟事後私
下所為之言詞及書面陳述，顯不足以影響原判決之結果，原審未
為無益之調查及說明，亦不得任指違法。綜上所述，應認本件上
訴違背法律上之程式，從程序上予以駁回。
據上論結，應依刑事訴訟法第三百九十五條前段，判決如主文。
中　　華　　民　　國　九十四　年　　九　　月　二十九　日
                      最高法院刑事第三庭
                          審判長法官  紀　俊　乾
                                法官  黃　正　興
                                法官  劉　介　民
                                法官  陳　東　誥
                                法官  魏　新　和
      本件正本證明與原本無異
                                      書  記  官
中　　華　　民　　國　九十四　年　　十　　月　　三　　日
                                                      Ｔ
